【裁判字號】    92,簡上,70
【裁判日期】    921203
【裁判案由】    給付票款
【裁判全文】
台灣彰化地方法院民事判決  九十二年度簡上字第七○號
    上  訴  人  乙○○
    被上訴人    甲○○
右當事人間請求給付票款事件，上訴人對於中華民國九十二年四月二十四日本院北斗
簡易庭九十二年度斗簡字第二五號判決提起上訴，本院於九十二年十一月十九日言詞
辯論終結，判決如左：
    主      文
原判決關於命上訴人給付超過新台幣伍拾貳萬伍仟肆佰捌拾元部分，及該部分假執行
的宣告，並訴訟費用的裁判均廢棄。
右開廢棄部分，被上訴人在第一審之訴駁回。
其餘上訴駁回。
第一、二審訴訟費用由上訴人負擔十分之八，餘由被上訴人負擔。
    事      實
甲、上訴人方面：
一、聲明：（一）原判決廢棄。（二）右廢棄部分，被上訴人於第一審之訴駁回。
二、陳述：除引用與原判決記載相同的陳述外，補充陳述稱：
（一）兩造曾在民國八十一年四月二十五日就兩造間的債權、債務關係書立「付款契
      約書」，載明上訴人積欠被上訴人的配偶即訴外人薛嬋姮借款新台幣（下同）
      六十六萬八千五百八十元，並由上訴人於當日簽發同額的本票予薛嬋姮收執。
      嗣後上訴人無法清償債務，於被上訴人要求再簽發系爭二紙本票時，本不願意
      簽發，然因被上訴人佯稱本票上的日期不用填載，且借款等有錢再還即可等語
      ，上訴人才再簽發未載到期日、發票日的系爭本票二紙予薛嬋姮。又上訴人自
      八十一年四月二十五日起，到八十四年七月二十日為止，每月都給付金額不等
      的金錢給被上訴人，以清償前述債務，依常情而言，上訴人何需在八十四年一
      月十二日重覆簽發本票予薛嬋姮？可見系爭二紙本票的發票日、到期日，均非
      上訴人所填載，依票據法第十一條第一項規定，該二紙本票因欠缺應記載事項
      而無效。
      而被上訴人又無償自其配偶薛嬋姮受讓系爭本票，自屬惡意取得無效票據，依
      票據法第十三條、第十四條第二項規定，即不得對上訴人請求給付票款。
（二）退萬步言之，縱認系爭本票為有效票據，然因上訴人自八十一年四月二十五日
      起，到八十四年七月二十日止，已清償十四萬三千一百元，且此款項依前述付
      款契約書所定：「經雙方契約之協定為目前按月先付新台幣五千元之本金，但
      利息之攤還暫為以後財力充裕之後再經雙方相商」，乃清償系爭本票債務的本
      金，則系爭本票債務的本金最多也僅剩五十二萬五千四百八十元，且被上訴人
      也不得請求給付利息。
（三）上訴人是因被上訴人配偶薛嬋姮讓與股份給上訴人，才簽發系爭二紙本票給被
      上訴人。且上訴人是在被上訴人於本票上面寫完金額以後才簽名的。
乙、被上訴人方面：
一、聲明：駁回上訴。
二、陳述：除引用與原判決記載相同的陳述外，補充陳述稱：
（一）本票是上訴人因受讓薛嬋姮的股份，所簽發給薛嬋姮，再由薛嬋姮轉讓給被上
      訴人的。又系爭二張本票是從上訴人簽發、面額六十六萬八千五百八十元的本
      票換來的。另上訴人所還的十四萬三千一百元，確實是還本金無誤。
（二）上訴人除積欠被上訴人系爭二張本票面額合計六十六萬八千五百八十元，及被
      上訴人配偶薛嬋姮九十九萬八千五百八十元的債務外，沒有欠被上訴人及被上
      訴配偶薛嬋姮其他任何的金錢。
    理      由
一、被上訴人起訴主張其執有上訴人簽發如原判決附表所示本票二紙，於八十九年一
    月一日提示，未獲付款，爰本於票據法律關係，求命被上訴人給付六十八萬八千
    五百八十元，及自九十一年十二月六日起，至清償日止，按週年利率百分之六計
    算的利息（利息部分的請求，已在第二審撤回）的判決。上訴人則辯稱系爭二紙
    本票的金額、發票日及到期日，均非上訴人所填載，該二紙本票因欠缺應記載事
    項而無效，被上訴人與其前手是夫妻關係，無償受讓系爭本票，乃屬惡意取得欠
    缺應記載事項的無效票據，依法即不得對上訴人請求給付票款，又縱認系爭本票
    為有效票據，也因上訴人已清償本金十四萬三千一百元，系爭本票債務最多也僅
    剩五十二萬五千四百八十元等語。
二、被上訴人主張其執有上訴人簽發如原判決附表所示本票二紙，於八十九年一月一
    日提示，未獲付款的事實，已經提出本票二紙為證，且為上訴人所不爭執，應認
    為真正。上訴人雖辯稱系爭二紙本票的金額、發票日及到期日，均非上訴人所填
    載，該二紙本票即因欠缺應記載事項而無效，被上訴人無償自其配偶薛嬋姮受讓
    該二紙本票，乃屬惡意無償取得無效票據，依法不得對上訴人請求給付票款等語
    。然查上訴人因受讓被上訴人配偶薛嬋姮的股份，而於八十一年四月二十五日簽
    發到期日為八十二年四月三十日、面額六十六萬八千五百八十元的本票（票號一
    四一五０二號）一紙予薛嬋姮，後來因該紙本票沒有付款，上訴人才又在八十四
    年一月十二日換開系爭本票二紙給薛嬋姮的事實，為兩造所不爭執，並有票號一
    四一五０二號本票附原審卷及付款契約書影本附卷足憑。又依上訴人所述，其是
    在被上訴人於系爭二紙本票上寫完金額以後才在本票上簽名，且其在系爭二紙本
    票簽發後，到八十四年七月二十日之間，也陸續清償票款六千五百元，此並有收
    據在卷可查，足見上訴人確有付款及為擔保付款另行簽發系爭二紙本票，以替換
    已到期而不能付款之本票的意願與必要。則縱認系爭二紙本票的金額、發票日及
    到期日非上訴人所親自填載，也應是上訴人授權被上訴人配偶薛嬋姮所為，故該
    二紙本票即非欠缺應記載事項的無效票據。再者，薛嬋姮是因讓與股份給上訴人
    而有償取得系爭二紙本票，原本即得享有票據權利，故於其將具備應記載事項的
    系爭二紙本票讓與被上訴人時，即使被上訴人是無償取得，依票據法第十四條第
    二項規定，也仍得享有票據權利，自可對上訴人請求給付票款。因此，上訴人辯
    稱被上訴人不得請求給付票款等語，乃不足憑採。惟上訴人另辯稱其已清償本金
    十四萬三千一百元一節，為被上訴人所自認，可以相信為實在。則上訴人應給付
    被上訴人的票款，即僅餘五十二萬五千四百八十元。從而，被上訴人依票據法律
    關係，請求上訴人給付五十二萬五千四百八十元，於法有據，應予准許。超過此
    部分的請求，為無理由，應予駁回。上述應准許部分，是本於票據有所請求而涉
    訟，應依職權宣告假執行。上訴人就不應准許部分指摘原判決不當，求予廢棄改
    判，為有理由，應由本院改判如主文第二項所示。至於應准許部分，原審判命上
    訴人給付，並為假執行的宣告，核無違誤。上訴意旨就此部分指摘原判決不當，
    求予廢棄，為無理由，應予駁回。
三、據上論結，本件上訴為一部有理由，一部無理由，本院依民事訴訟法第四百三十
    六條之一第三項、第四百四十九條第一項、第四百五十條、第七十九條，判決如
    主文所示。
中      華      民      國    九十二    年     十二     月      三      日
                                      民事第二庭
~B審判長法官
~B法      官
~B法      官  廖國佑
右為正本係照原本作成
不得上訴。
中      華      民      國    九十二    年     十二     月      三      日
~B法院書記官  莊素美


司法院資訊處製作；財團法人民間司法改革基金會備份。
